【裁判字號】    97,上訴,2031
【裁判日期】    971001
【裁判案由】    違反毒品危害防制條例
【裁判全文】
臺灣高等法院臺中分院刑事判決        97年度上訴字第2031號
上  訴  人
即  被  告  乙○○
上列上訴人因違反毒品危害防制條例案件，不服臺灣南投地方法
院97年度訴字第626號中華民國97年7月14日第一審判決（起訴案
號：臺灣南投地方法院檢察署97年度毒偵字第602、641號），提
起上訴，本院判決如下：
    主  文
上訴駁回。
    事  實
一、乙○○曾於民國90年間因施用第一、二級毒品案件，經臺灣
    南投地方法院裁定送強制戒治後，於91年11月 9日執行完畢
    釋放。又於該強制戒治執行完畢釋放後 5年內之95年間，因
    施用第一、二級毒品案件，經臺灣南投地方法院以95年訴字
    第278號判決判處有期徒刑10月、6月確定，嗣經臺灣南投地
    方法院以96年度聲減字第128號裁定分別減刑為有期徒刑5月
    、3月，並定應執行有期徒刑7月確定，於96年 7月16日執行
    完畢。詎乙○○於仍不知戒絕毒癮，復分別基於施用第一級
    毒品海洛因及第二級毒品甲基安非他命之犯意，先後於：(一)
    97年 1月18日14時至15時許，在南投縣草屯鎮○○路○段217
    巷10號住處，以將海洛因放入針筒後滲水注射方式，施用第
    一級毒品海洛因 1次；及另以將甲基安非他命置於錫箔紙上
    燒烤再吸食所產生煙霧之方式，施用第二級毒品甲基安非他
    命1次，嗣於97年1月19日13時35分許在南投縣草屯鎮○○路
    與博愛路口為警查獲，並經採尿送驗，結果呈嗎啡及甲基安
    非他命陽性反應。(二)97年 3月25或26日某時，在南投縣草屯
    鎮○○路○段217巷10號住處，以將海洛因放入針筒後滲水注
    射方式，施用第一級毒品海洛因1次；又另於97年3月24日或
    25日某日之18時至19時許，在南投縣草屯鎮金沙護膚店內，
    以將甲基安非命置於鋁箔紙上燒烤再吸食所產生煙霧之方式
    ，施用第二級毒品甲基安非他命1次，嗣經警於97年3月27日
    上午 9時50分許，在南投縣草屯鎮○○路1641巷16號查獲，
    並扣得其所有、用以稀釋海洛因之葡萄糖 1包，且經採尿送
    驗，結果呈嗎啡及甲基安非他命陽性反應，而知上情。
二、案經南投縣政府警察局移送暨南投縣政府警察局草屯分局報
    請臺灣南投地方法院檢察署檢察官偵查起訴。
    理  由
一、上開犯罪事實，業據被告乙○○迭於原審及本院審理時坦承
    不諱；又被告於前揭 2次經警採集其尿液送驗結果，確均呈
    嗎啡及甲基安非他命陽性反應，此有詮昕科技股份有限公司
    97年2月15日報告編號00000000號、97年4月11日報告編號00
    000000號濫用藥物尿液檢驗報告各 1紙在卷可稽；本案復有
    被告所有、用以稀釋海洛因之葡萄糖 1包扣案可證，足徵被
    告之自白核與事實相符，堪以採信，本案事證明確，被告犯
    行堪以認定，應依法論科。
二、按「修正毒品危害防制條例就施用毒品者，祇於『初犯』及
    『五年後再犯』二種情形，有其追訴條件之限制，即須於初
    犯經觀察、勒戒或強制戒治釋放後， 5年內均無施用毒品之
    行為，始能認其前所實施之觀察、勒戒或強制戒治已足遮斷
    毒癮，而得於 5年後再犯時，再予適用初犯之規定，重行觀
    察、勒戒等程序。倘 5年內已經再犯，被依法追訴處罰，縱
    其第三次（或第三次以上）施用毒品之時間在初犯釋放 5年
    以後，即與『5年後再犯』之情形有別，且因已於『5年內再
    犯』，顯見其再犯率甚高，原實施觀察、勒戒或強制戒治，
    已無法收其實效，而無 5年戒斷期之存在，自無再經觀察、
    勒戒及強制戒治之必要，應由檢察官逕行起訴，始符新法修
    正之本旨。」（最高法院95年度臺非字第59號、95年度臺非
    字第65號判決、最高法院96年度第 3次刑事庭會議決議參照
    ）。經查，本件被告於90年間因施用第一、二級毒品案件，
    經臺灣南投地方法院裁定送強制戒治後，於91年11月 9日執
    行完畢釋放。又於該強制戒治執行完畢釋放後 5年內之95年
    間，因施用第一、二級毒品案件，經臺灣南投地方法院以95
    年訴字第278號判決判處有期徒刑10月、6月確定，有臺灣高
    等法院被告前案紀錄表、臺灣南投地方法院檢察署刑案資料
    查註紀錄表、全國施用毒品案件紀錄表在卷可考。從而，被
    告本件犯行距上揭91年11月9日強制戒治執行完畢雖已逾5年
    ，惟被告在上揭強制戒治執行完畢 5年內，既又再施用毒品
    ，並經法院判處罪刑確定，揆諸上開說明，本件被告施用第
    一級、第二級毒品之犯行即與毒品危害防制條例第20條第 3
    項所指「5年後再犯」之情形不同，自應依法訴追審理。
三、又按海洛因、甲基安非他命分別係毒品危害防制條例第 2條
    第2 項第1款、第2款所定之第一級毒品、第二級毒品，不得
    非法施用，是核被告前揭施用海洛因與甲基安非他命所為，
    係分別犯毒品危害防制條例第10條第 1項之施用第一級毒品
    罪、同條第 2項之施用第二級毒品罪。被告因施用而持有第
    一、二級毒品之低度行為，應分別為其施用第一、二級毒品
    之高度行為所吸收，均不另論罪。又依刑法第56條修正刪除
    之理由說明，謂「對繼續犯同一罪名之罪者，均適用連續犯
    之規定論處，不無鼓勵犯罪之嫌，亦使國家刑罰權之行使發
    生不合理之現象」、「基於連續犯原為數罪之本質及刑罰公
    平原則之考量，爰刪除有關連續犯之規定」等語，即係將本
    應各自獨立評價之數罪，回歸本來就應賦予複數法律效果之
    原貌。因此，就九十五年七月一日刑法修正施行後多次施用
    毒品之犯行，採一罪一罰，始符合立法本旨（參照最高法院
    96年8月21日96年度第9次刑事庭會議決議意旨）。查本件被
    告所犯上開施用第一級毒品與施用第二級毒品各二次之罪行
    係分別為警查獲，且時間上亦有所間隔，顯係犯意各別，依
    前揭說明，應予分論併罰。被告前因施用第一、二級毒品案
    件，經臺灣南投地方法院以95年訴字第 278號判決判處有期
    徒刑10月、6月確定，嗣經臺灣南投地方法院以 96年度聲減
    字第128號裁定分別減刑為有期徒刑 5月、3月，並定應執行
    有期徒刑7月確定，於96年7月16日執行完畢，有臺灣高等法
    院被告前案紀錄表附卷可證，其於受有期徒刑執行完畢後，
    5年以內故意再犯本件有期徒刑以上之4罪，均為累犯，皆應
    依刑法第47條第1項之規定，分別加重其刑。
四、原審以本案事證明確，並審酌被告前已因施用毒品犯行經強
    制戒治及徒刑之執行，竟仍故態復萌，復行施用毒品不輟，
    無視於毒品對於自身健康之戕害及國家對於杜絕毒品犯罪之
    禁令，惟衡酌施用毒品係屬自戕行為，被告犯罪手段尚屬平
    和，亦未因此而危害他人，所生損害尚非鉅大，且犯後坦承
    犯行，態度良好，暨施用毒品者均有相當程度之成癮性及心
    理依賴，其犯罪心態與一般刑事犯罪之本質並不相同，應側
    重適當之醫學治療及心理矯治為宜等一切情狀，分別量處如
    原審判決主文所示之刑，並定其應執行之刑。復以扣案之葡
    萄糖 1包，係被告所有供其稀釋海洛因即犯施用第一級毒品
    罪所用之物，業據被告供承在卷，而依刑法第38條第1項第2
    款之規定，宣告沒收。另敘明扣案之門號 0000000000號SIM
    卡 1張，雖亦係被告所有，然與被告所犯之施用第一級、第
    二級毒品罪無直接關係，難認供被告犯罪所用之物，爰不宣
    告沒收。經核其認事用法，並無違誤，量刑亦屬妥適，被告
    提起上訴未提出有利之證據，徒以其上揭本案各次所犯應屬
    集合犯之範疇云云，經核並無理由，已詳如前所論述，其上
    訴應予駁回。
據上論斷，應依刑事訴訟法第368條，判決如主文。
本案經檢察官甲○○到庭執行職務。
中    華    民    國    97    年    10    月     1    日
            刑事第一庭  審判長法  官  陳  紀  綱
                              法  官  陳  欣  安
                              法  官  張  智  雄
上列正本證明與原本無異。
施用第二級毒品部分不得上訴；其他部分得上訴。
得上訴部分，如不服本判決應於收受送達後十日內向本院提出上
訴書狀，其未敘述上訴之理由者並得於提起上訴後十日內向本院
補提理由書（須附繕本）。
                              書記官  謝  雅  惠
中    華    民    國    97    年    10    月     2    日
附錄論罪科刑法條：
毒品危害防制條例第10條
施用第一級毒品者，處 6 月以上 5 年以下有期徒刑。
施用第二級毒品者，處 3 年以下有期徒刑。


司法院資訊處製作；財團法人民間司法改革基金會備份。
